【裁判字號】    98,訴,185
【裁判日期】    980429
【裁判案由】    清償借款
【裁判全文】
臺灣士林地方法院民事判決               98年度訴字第185號
原      告  彰化商業銀行股份有限公司
法定代理人  乙○○
訴訟代理人  丙○○
被      告  甲○○
上列當事人間清償借款事件，本院於民國98年4 月20日言詞辯論
終結，判決如下：
    主  文
被告應給付原告新臺幣壹佰玖拾柒萬元，及如附表所示之利息、
違約金。
被告應給付原告新臺幣柒萬柒仟壹佰陸拾肆元，及自民國九十七
年九月十六日起至清償日止，按日利率萬分之五點四計算之利息
。
訴訟費用新臺幣貳萬壹仟貳佰玖拾伍元由被告負擔。
    事  實  及  理  由
壹、程序方面：
    被告經合法通知，無正當理由未於言詞辯論期日到場，核無
    民事訴訟法第386 條各款所列情形，爰依原告聲請，由其一
    造辯論而為判決。
貳、實體方面：
一、原告起訴主張：
    (一)訴外人宏鑫金屬工業有限公司（下稱宏鑫公司）於民國94
      年12月20日邀同被告為連帶保證人，與伊簽定約定書（下
      稱系爭約定書）而成立授信契約關係，並陸續向伊借款。
      被告則與伊約定就宏鑫公司對伊現在（包含過去所負，現
      在尚未清償）及將來所負一切債務，以本金新臺幣（下同
      ）1000萬元為限額暨其利息、遲延利息、違約金、損害賠
      償及其他從屬於宏鑫公司之負擔，與宏鑫公司連帶對伊負
      清償之責，並簽訂保證書（下稱系爭保證書）。嗣宏鑫公
      司自96年5 月7 日起，陸續於附表所示日期向伊借用如各
      編號所示之借款4 筆（下合稱系爭借款），共計197 萬元
      。系爭借款之借款日、到期日均約定如附表各編號所示。
      系爭借款之利率則約定按伊公告之基準利率加碼3.5%按月
      計付。到期如未清償，除按約定利率計付遲延利息外，本
      金自到期日起，利息則自應付息日起，逾期在6 個月以內
      部分，按約定利率10% ，逾期超過6 個月部分，按約定利
      率20% 計付違約金。詎宏鑫公司於系爭借款屆期後未依約
      清償，伊自得本於系爭約定書、系爭保證書之約定，請求
      被告清償系爭借款、利息及違約金。
    (二)又宏鑫公司於91年12月23日與伊訂立商務卡使用契約，並
      簽立商務卡約定條款（下稱系爭約定條款）。依約被授權
      持卡人汪美足得於特約商店記帳消費或預借現金，但宏鑫
      公司應於每月繳款截止日前，向伊清償所生帳款，如未能
      清償時，則各筆本金帳款自當期結帳日起，按日利率萬分
      之5 計算循環信用利息，並應繳足最低應繳金額。宏鑫公
      司如未依約繳付每月最低應繳金額，伊得自應繳日起改按
      日利率萬分之5.4 計付遲延利息。詎汪美足自91年12月25
      日起至97年8 月31日止，陸續使用上開商務卡記帳消費，
      總計尚有消費款7 萬7164元未清償。且宏鑫公司自97年9
      月15日起，即未依約繳付每月最低應繳金額，依系爭約定
      條款第21條第1 項第3 款、第22條第1 項及系爭保證書之
      約定，宏鑫公司已喪失期限利益，被告並應負清償責任。
      是伊自得本於系爭約定條款、系爭保證書之約定，請求被
      告給付7 萬7164元及其遲延利息。
    並聲明：(一)被告應給付原告197 萬元，及如附表所示之利息
    及違約金。(二)被告應給付原告7 萬7164元，及自97年9 月16
    日起至清償日止，按日利率萬分之5.4 計算之利息。
二、原告主張上開事實，業據其提出與所述相符之系爭約定書、
    系爭保證書、本票、商務卡申請書、系爭約定條款、消費明
    細表等為證（見本院卷第10頁至第26頁）。被告經合法通知
    ，未於言詞辯論期日到場，亦未提出準備書狀為任何爭執，
    應堪信原告之主張為真實。
三、按稱保證者，謂當事人約定，一方於他方之債務人不履行債
    務時，由其代負履行責任之契約。民法第739 條定有明文。
    又系爭保證書約定：被告向原告約定就宏鑫公司對原告所負
    之一切債務，以本金1000萬元為限額暨其利息、遲延利息、
    違約金、損害賠償及其他從屬於主債務之負擔，與宏鑫公司
    負連帶清償之責。是故，於宏鑫公司對原告所負之債務到期
    而宏鑫公司未依約履行債務時，原告自得請求被告負連帶清
    償之責。系爭約定書第4 條第2 項約定：系爭借款到期後，
    宏鑫公司倘未依約清償，除應依約定利率計算遲延利息外，
    本金自到期日起，利息則自應付息日起，逾期在6 個月以內
    者，按週年利率10% ，超過6 個月者，按週年利率20% 計付
    違約金，。查宏鑫公司於系爭借款到期後，未依約清償本金
    ，已如上述，是則原告依系爭約定書、系爭保證書之約定，
    請求被告給付系爭借款本金197 萬元，及如附表所示之利息
    、違約金，應屬有據，應予准許。再系爭約定條款第21條第
    1 項第3 款、第22條第1 項、第26條第2 項約定：系爭約定
    條款所定之遲延利息利率為日利率萬分之5.4 ，且宏鑫公司
    如有逾期超過2 個月以上之情形，則其所負債務應視為全部
    到期。查宏鑫公司自97年9 月15日起，即未依約繳付最低應
    繳金額，業如上述，是依系爭約定條款第22條第1 項之約定
    ，其所負債務即於同年9 月16日起視為全部到期。又宏鑫公
    司至97年8 月31日止，尚積欠本金7 萬7164元未清償。從而
    ，原告本於系爭約定條款、系爭保證書之約定，請求被告給
    付7 萬7164元，及自97年9 月16 日 起至清償日止，按日利
    率萬分之5.4 計算之遲延利息，為有理由，亦應予准許。
四、本院並依職權確定本件訴訟費用額為2 萬1295元（即第一審
    裁判費），並諭知由敗訴之被告負擔。
五、據上論結，原告之訴為有理由，依民事訴訟法第385 條第1
    項前段、第78條、第87條第1 項，判決如主文。
中    華    民    國    98    年    4     月    29    日
                  民事第三庭  審判長法  官  鍾任賜
                                    法  官  施月燿
                                    法  官  林尚諭
以上正本證明與原本無異。
如對本判決上訴，應於判決送達後20日內向本院提出上訴狀。
中    華    民    國    98    年    5     月    4     日
                                    書記官  游子毅
附表（民國/新臺幣）：
┌──┬────┬────┬────┬────┬───────┬───┬───────┐
│編號│借款金額│尚欠本金│借 款 日│到 期 日│利 息 起 算 日│週  年│違約金計算方式│
│    │        │        │        │        │（至清償日止）│利  率│              │
│    │        │        │        │        │              │（％）│              │
├──┼────┼────┼────┼────┼───────┼───┼───────┤
│  1 │  10萬元│  10萬元│96.05.07│97.09.06│      97.08.07│  8.09│本金自到期日起│
├──┼────┼────┼────┼────┼───────┼───┤及利息約定自繳│
│  2 │  28萬元│  28萬元│96.05.16│97.09.07│      97.08.16│  8.09│息日起，逾期在│
├──┼────┼────┼────┼────┼───────┼───┤6 個月以內者，│
│  3 │  72萬元│  72萬元│96.05.16│97.09.27│      97.08.16│  8.09│按左開利率10% │
├──┼────┼────┼────┼────┼───────┼───┤，超過6 個月者│
│  4 │  87萬元│  87萬元│96.05.16│97.10.07│      97.08.16│  8.09│，按左開利率20│
│    │        │        │        │        │              │      │%計付違約金。 │
│    │        │        │        │        │              │      │              │
├──┼────┼────┼────┴────┴───────┴───┴───────┤
│共計│ 197萬元│ 197萬元│                                                          │
└──┴────┴────┴─────────────────────────────┘


司法院資訊處製作；財團法人民間司法改革基金會備份。
